臺灣高雄地方法院民事判決　　　　　　　100年度訴字第171號
原　　　　告　周建中
被　　　　告　王晴琡
兼訴訟代理人　黃俊綾
上列當事人間請求損害賠償事件，本院於民國100 年9 月16日言
詞辯論終結，判決如下：
    主      文
被告應連帶給付原告新臺幣貳萬元，及自民國九十九年十月十二
日起至清償日止，按週年利率百分之五計算之利息。
原告其餘之訴駁回。
訴訟費用由被告連帶負擔二分之一，餘由原告負擔。
本判決第一項得假執行。
    事實及理由
一、原告主張：被告為伊鄰居，先後於民國97年9 月30日及10月
    1 日，未經伊同意，以爬梯架設於伊在門牌號碼高雄市○○
    區○○路70號之房屋（下稱系爭房屋）住家外牆，朝伊房屋
    內拍照攝影，侵害伊之隱私。為此，爰依侵權行為之法律關
    係，提起本訴。並聲明：被告應連帶賠償伊新臺幣（下同）
    75,000元，及自起訴狀繕本送達翌日即99年10月12日起至清
    償日止，按週年利率5 ％計算之法定遲延利息。
二、被告則以：渠等固曾於97年9 月30日及10月1 日，以爬梯架
    設於系爭房屋外牆之方式，持相機朝屋內拍照攝影。然渠等
    係為蒐證原告於系爭房屋設置神壇及排放煙氣之違規行為，
    屬正當防衛行為而得阻卻違法；且渠等係朝系爭房屋圍牆內
    之設備拍照，該處乃法定停車空間，且經原告設置神壇，供
    不特定人進出，屬公共空間，非隱密場所，拍攝當時，原告
    亦在戶外，並未侵害原告之隱私權，復未獲拍照結果，原告
    並未因此受損害等語，資為抗辯。並聲明：駁回原告之訴。
三、兩造就下列事項不爭執，並有臺灣高雄地方法院檢察署（下
    稱高雄地檢署）不起訴處分書、照片可稽（見鳳簡卷第13、
    15至16頁 ），堪信為真實：
（一）被告曾於97年9 月30日及同年10月1 日，以爬梯架設於系
      爭房屋外牆，朝系爭房屋圍牆內拍照攝影。
（二）被告前對原告提起請求回復原狀事件之民事訴訟，經本院
      高雄簡易庭以98年度雄簡字第67號判決原告在系爭房屋內
      焚燒紙錢、線香所產生之煙氣，不得侵入被告位於高雄市
      鳥松區○○路72巷2 號之建物內（下稱前訴訟事件）確定
      。
四、兩造爭執事項：
    被告以爬梯架設於系爭房屋外牆，朝系爭房屋圍牆內拍照攝
    影之行為，有無侵害原告之隱私權，是否因取證之目的而得
    阻卻違法？若否，原告得請求之金額若干？
五、本院判斷：
（一）按不法侵害他人之隱私而情節重大者，被害人雖非財產上
      之損害，亦得請求賠償相當之金額。民法第195 條第1 項
      前段定有明文。所謂隱私權，乃係不讓他人無端地干預其
      個人私的領域的權利，此種人格權，乃是在維護個人尊嚴
      所必要而不可或缺者。
（二）原告主張被告擅自拍攝其圍牆內部事物，侵害其隱私權等
      語，被告則以該處屬公開之法定停車空間，且係為蒐證原
      告於系爭房屋設置神壇及排放煙氣之違規行為，得阻卻違
      法等語置辯。經查：
 （1）觀諸現場照片（見鳳簡卷第7 至9 頁、第15至16頁，本院
      卷第212 至214 頁、第218 至219 頁、第223 至224 頁）
      ，系爭房屋大門及車庫均關閉、四周圍牆高聳，其高度超
      過一般人之平均身高，甚至被告需藉爬梯始得窺探牆內事
      物，顯然圍牆內部已與外界有所隔絕，並有阻擋一般人見
      聞之作用，不因該處屬法定停車空間，而必須開放供公眾
      進出；且法定停車空間乃建築法規規定之空間，屬合法建
      屋所需預留之空間，然非謂法定停車空間必為開放空間，
      是被告所辯並非可採。
 （2）縱使原告於系爭房屋內焚燒紙錢、線香，造成空氣污染等
      環境問題，亦需經環保機關予以勘測後，如確達污染標準
      ，經勸導、稽查後開單，檢測及蒐證屬環保單位之權責範
      圍，一般民眾僅得舉報環保單位檢測，非得代環保稽查機
      關蒐證並拍照，故被告以之為由抗辯，亦屬無據。再參以
      被告係以爬梯架設於系爭房屋之外牆，並攀爬至梯架高處
      之方式，持相機朝系爭房屋內部拍攝，縱其目的係為檢舉
      蒐證，然被告以侵害原告隱私權之方式而拍照攝影，與渠
      等主張為環保機關蒐證之目的間，目的與手段顯不相當，
      不符比例原則，亦非得主張阻卻違法，故被告向系爭房屋
      拍照攝影之行為，顯然侵害原告之隱私權，是被告所辯，
      尚無足取。
（三）按慰撫金之賠償須以人格權遭遇侵害，使精神上受有痛苦
      為必要，其核給之標準固與財產上損害之計算不同，可斟
      酌雙方身份資力與加害程度，及其他各種情形核定相當之
      數額（最高法院51年台上字第223 號判例意旨參照）。被
      告確實侵害原告之隱私權，已見前述，是原告主張受有精
      神上之痛苦，依據民法第195 條之規定請求被告連帶賠償
      其非財產上之損害，自屬有據。經查，原告為高商畢業，
      目前為半退休狀態，每月收入約有數十萬元，名下有不動
      產6 筆；被告均為碩士畢業，在消防局任職，年收入均約
      100 萬元，黃俊綾名下有不動產7 筆、投資4 筆及自小客
      車一部，王晴琡名下有不動產3 筆等情，業經兩造陳明，
      且有兩造之稅務電子閘門財產所得調件明細表（見本院卷
      第147 頁、第163 至166 頁）在卷可憑，堪予認定。本院
      審酌兩造之身分、地位、經濟狀況、被告之加害程度、原
      告因被告行為所受之心理痛苦折磨等一切情狀，認原告請
      求精神慰撫金之數額以20,000元為適當，逾此數額之請求
      ，即難准許。
六、綜上所述，被告未經原告同意，向系爭房屋拍照攝影之行為
    ，不法侵害原告之隱私權而情節重大；從而，原告依侵權行
    為之法律關係，請求被告連帶給付慰撫金20,000元，及自99
    年10月12日起至清償日止，按週年利率5 ％計算之利息為有
    理由，應予准許，逾此部分之請求則為無理由，應予駁回。
    又本判決第1 項被告應給付之金額未逾50萬元，依民事訴訟
    法第389 條第1 項第5 款規定，應依職權宣告假執行。
七、據上論結，本件原告之訴為一部有理由，一部無理由，依民
    事訴訟法第79條、第389 條第1 項第5 款，判決如主文。
中    華    民    國   100    年    9     月    30    日
                  民事第四庭  審判長法  官  劉定安
                                    法  官  謝雨真
                                    法  官  林岳葳
以上正本係照原本作成。
如對本判決上訴，須於判決送達後20日內向本院提出上訴狀。如
委任律師提起上訴者，應一併繳納上訴審裁判費。
中    華    民    國   100    年    9     月    30    日
                                    書記官  黃獻立